臺灣板橋地方法院民事裁定　　　　　　100年度破更一字第5號
聲　請　人　信鴻營造有限公司
法定代理人　吳水信
上列當事人間聲請信鴻營造有限公司宣告破產事件，本院裁定如
下：
    主  文
聲請駁回。
程序費用由聲請人負擔。
    理  由
一、按破產，對債務人不能清償債務者，宣告之，破產法第57條
    定有明文。故宣告破產須以債務人不能清償所負債務為要件
    ，要屬當然。再按財團費用及財團債務，應先於破產債權，
    隨時由破產財團清償之；破產宣告後，如破產財團之財產不
    敷清償財團費用及財團債務時，法院因破產管理人之聲請，
    應以裁定宣告破產終止，破產法第97條、第148 條分別定有
    明文。是依上開法條意旨以觀，倘債務人確係亳無財產可構
    成破產財團，或破產財團雖勉強可組成，然其破產財團之財
    產尚不敷清償破產財團之費用及財團之債務，縱使予以裁定
    宣告債務人破產，因其他破產債權人已無法藉由破產程序而
    受到任何清償之機會，而無從依破產程序清理其債務時，即
    無進行破產程序之必要，得以無宣告破產之實益為由，裁定
    駁回債務人破產之聲請（最高法院86年度台抗字第479 號裁
    定參照）。
二、本件聲請意旨略以：聲請人信鴻營造有限公司（以下簡稱：
    信鴻公司）因經營不善而積欠大筆債務，原擬向友人借貸周
    轉，然大環境不景氣致嚴重虧損，入不敷出，故依舊積欠大
    筆債務，現已深陷財務困境，且因為法人，亦不得依消費者
    債務清理條例處理，目前聲請人之總債務約為新臺幣（下同
    ）60,934,221元，上開債務已超過總資產甚鉅，實有必要依
    破產法相關規定宣告破產，以維債務人及債權人雙方之利益
    ，爰聲請宣告破產等語。
三、經查：
（一）聲請人主張信鴻公司名下財產有不動產、應收帳款等共計
      36,004,152元乙節，僅提出債務人財產目錄1紙附卷為憑
      ，並未提出任何債權相關憑證或資料以實其說，已難認聲
      請人確有上述財產。再縱聲請人確有上開資產，惟觀諸上
      述債務人財產目錄之內容，有關不動產之部分，聲請人自
      陳已遭本院100年度司執祿字第4453號強制執行程序拍定
      ，拍定金額扣除優先債權、稅捐債權後，所餘金額由債權
      人均分等語；而關於保固金債權部分則註記104、102、10
      9年等語，應係謂該保固金債權於104、102、109年始得受
      償，且聲請人亦自陳以上3筆款項均需依約執行，至保固
      期限屆滿始能退回處分等語，有聲請人於100年11月2日所
      寄送之民事破產陳述狀1份在卷可參，故縱令聲請人確有
      上述不動產及債權存在，然聲請人是否得以運用該等款項
      或確實得獲清償，已非無疑。又觀諸聲請人陳報有關生財
      器具部分，聲請人雖已陳列該器具之明細及其價值，然上
      開器具是否確有所載之價值等情，亦乏依據，且聲請人已
      自陳該生財器具遭股東吳日聖佔用等語，有上述聲請人於
      100年11月2日所寄送之民事破產陳述狀1份在卷為憑，則
      該生財器具顯有所有權之紛爭，是否能列入信鴻公司所有
      財產，亦有疑義。另就聲請人所記載「淡水畸零地1處」
      之財產，則為聲請人之負責人所有，尚不得遽認為公司所
      有之財產。至聲請人雖陳稱尚有新北市政府工務局到期保
      固金105,155元及水利局到期保固金30,574元，總計145,7
      29元等語，然上開工務局保固金已遭法務部行政執行署板
      橋行政執行處執行命令扣押中，自已非信鴻公司所得行使
      之公司財產。故本件已難認聲請人確有足以組成破產財團
      之財產。
（二）次按稅捐之徵收，優先於普通債權；對於破產財團之財產
      有優先權之債權，先於他債權而受清償，優先權之債權有
      同順位者，各按其債權額之比例而受清償，稅捐稽徵法第
      6條第1項、破產法第112條分別定有明文。上開等項稅捐
      依法既應較普通債權優先受清償，債務人之資產已不足清
      償所欠應優先清償之債權，其他次順序債權人更無受償可
      能，倘予宣告破產，反而須優先支付破產財團之管理、分
      配所生之費用及破產管理人之報酬等財團費用，將使破產
      財團財產更形減少，徒使稅捐稽徵機關之上開等項稅捐優
      先債權減少分配，而其他債權人亦無因此受分配之可能，
      與破產制度之本旨不合（最高法院95年度台抗字第741號
      裁定意旨參照）。又按雇主因歇業、清算或宣告破產，本
      於勞動契約所積欠之工資未滿6個月部分，有最優先受清
      償之權，勞動基準法第28條亦有規定。則查，依據聲請人
      所提出之債權人清冊之記載，其積欠債權有營營利事業所
      得稅313,599元，另有薪資與資遣費之債務共計5,610,412
      元（債權人清冊編號29、33至39），該等債權本有優先清
      償之順序，以聲請人自行所列之生財器具之款項償還，餘
      款已有不足，其他借款債權人當無受償之可能，倘予以宣
      告破產，反而須優先支付破產財團之管理、分配所生之費
      用及破產管理人之報酬等財團費用，將使破產財團之財產
      更形減少，徒使優先債權人即稅捐機關之債權減少分配，
      而其他債權人亦無因此受分配之可能，與破產制度之本旨
      不合，聲請人聲請宣告破產顯無必要，應予駁回。
四、據上結論，爰依破產法第5條、民事訴訟法第95條、第78條
    ，裁定如主文。
中    華    民    國   100    年    11    月    4     日
                  民事第三庭    法  官  邱靜琪
以上正本係照原本作成。
如對本裁定抗告須於裁定送達後10日內向本院提出抗告狀，並應
繳納抗告費新台幣1,000 元整。
中    華    民    國   100    年    11    月    4     日
                                書記官  鄭美莉